【裁判字號】    90,訴易,76
【裁判日期】    901120
【裁判案由】    侵權行為損害賠償
【裁判全文】
臺灣高等法院民事判決  九十年度訴易字第七六號
    原      告  乙○○
    被      告  甲○○
右當事人間因傷害案件提起刑事附帶民事訴訟請求侵權行為損害賠償訴訟事件，經刑
事庭移送前來，本院判決如左：
    主    文
被告應給付原告新臺幣壹拾萬元，及自民國九十年六月十三日起，至清償日止，按年
息百分之五計算之利息。
原告其餘之訴駁回。
訴訟費用由被告負擔十分之一，餘由原告負擔。
    事    實
甲、原告方面：
壹、聲明：被告應給付原告新台幣（以下同）一百萬元及自起訴狀繕本送達被告之翌
    日起至清償日止，按年息百分之五計算之利息。
貳、陳述：
一、兩造係夫妻，八十九年八月二十二日凌晨三時許，原告與同事出國旅遊返回臺北
    市○○路○段二四五巷三二弄六五號三樓住處時，被告因懷疑原告與男同事有不
    正當關係，竟心生不滿，基於傷害之概括犯意，推擠拉扯原告，致原告受有左上
    胸壁瘀傷、雙側上臂內側瘀傷等傷害；嗣於同年九月二十五日凌晨零時許，二人
    又為打開房門門鎖拿取餐墊之細故，發生爭吵，被告再推擠拉扯原告，致原告受
    有頸部輕微紅腫傷、右上臂紅腫傷、右肘瘀傷、左肘瘀傷、左前臂抓傷等傷害。
    被告涉有傷害犯行，業經臺灣台北地方法院以八十九年度易字第二九五九號判決
    處拘役十日確定在案。
二、被告多次傷害原告之身體並以言語侮辱原告，使原告長期生活於婚姻暴力之恐懼
    中，受有重大精神痛苦，故請求被告給付一百萬元之慰撫金。
參、證據：驗傷診斷書、畢業證書、在職證明書為證。
乙、被告方面：
壹、聲明：駁回原告之訴。
貳、陳述：
一、兩造因推擠拉扯互毆成傷，被告被判處拘役十日部分，原告已於訴請離婚之訴訟
    中，請求被告賠償八十萬元，但經法院認定原告亦有過失而予以駁回，原告基於
    同一事實，於本件再行請求被告賠償，實無理由。
二、原告就因犯罪事實之發生與有過失，且衡其所受者乃輕微瘀血、紅腫傷害，請求
    一百萬元之精神慰撫金實屬過高。
參、證據：提出台灣台北地方法院九十年度婚字第六八號民事判決為證。
丙、本院依職權調閱臺灣台北地方法院檢察署八十九年度偵字第二二一五九號甲○○
    傷害案件全卷（下稱甲○○傷害案件）。
    理    由
一、本件原告係本於刑事傷害依民法第一百八十四條第一項侵權行為之法律關係及第
    一百九十五條規定，請求被告賠償精神慰撫金一百萬元，而原告於台灣台北地方
    法院九十年度婚字第六八號離婚事件中，係本於民法第一千零五十六條第一、二
    項之規定，請求賠償因判決離婚所受之非財產上損害八十萬元，有上開判決書影
    本一件在卷可按（見本院卷三四—五六頁），是二者訴訟標的不同，非同一事件
    ，被告以原告提起本件訴訟有違一事不再理原則置辯，即不足採，合先敘明。
二、原告主張：兩造係夫妻，八十九年八月二十二日凌晨三時許，在臺北市○○路○
    段二四五巷三二弄六五號三樓住處，被告因懷疑伊與男同事有不正當關係，竟基
    於傷害之概括犯意，推擠拉扯伊，致伊受有左上胸壁瘀傷、雙側上臂內側瘀傷等
    傷害；嗣於同年九月二十五日凌晨零時許，被告又因打開房門門鎖拿取餐墊之細
    故，再推擠拉扯伊，致伊受有頸部輕微紅腫傷、右上臂紅腫傷、右肘瘀傷、左肘
    瘀傷、左前臂抓傷等傷害。被告涉有傷害犯行，業經臺灣台北地方法院以八十九
    年度易字第二九五九號判決處拘役十日確定在案。伊因被告多次傷害，精神受有
    極大痛苦等情。爰依民法第一百八十四條第一項、第一百九十五條第一項規定，
    求為命被告給付精神慰撫金一百萬元及自起訴狀繕本送達翌日起至清償日止，按
    年息百分之五計算利息之判決。
三、被告則以：伊無傷害之故意，且原告就犯罪事實之發生與有過失，且其所受者乃
    輕微瘀血、紅腫傷害，請求一百萬元之精神慰撫金實屬過高等語，資為抗辯。
四、經查，原告主張之上開事實，有家庭暴力事件驗傷診斷書影本二紙附卷可憑（見
    附民字卷一七、一八頁），被告傷害犯行，亦經臺灣台北地方法院八十九年度易
    字第二九五九號判處拘役十日確定，有上開刑事判決正本可稽（見同上卷八─一
    二頁），復經本院調閱甲○○傷害案件全卷查核屬實，自堪信為真實。被告以未
    傷害原告置辯，自不足採。
五、按因故意或過失不法侵害他人之權利者，負損害賠償責任；不法侵害他人之身體
    、健康，被害人雖非財產上之損害，亦得請求賠償相當之金額，民法第一百八十
    四條第一項、第一百九十五條第一項分別定有明文。查原告因受被告二次毆打，
    分別受有左上胸壁瘀傷、雙側上臂內側瘀傷及頸部輕微紅腫傷、右上臂紅腫傷、
    右肘瘀傷、左肘瘀傷、左前臂抓傷等傷害，其肉體、精神受極大痛苦，依上開規
    定，原告請求被告賠償非財產之損害，自非無據。又原告係專科畢業，並於加拿
    大進修商業管理課程，曾任美商花旗銀行台北分行襄理，現任不動產仲量行經理
    ，月薪七萬元；被告專科畢業，現任職於中華航空股份有限公司，月薪四萬元，
    業據兩造陳明在卷（見本院卷一四、一五頁），並據原告提出畢業證書、在職證
    明書影本各一紙為證（見附民字卷一九—二○頁）。本院斟酌兩造之身分、地位
    、經濟能力，及原告所受前述傷害精神上所受之痛楚等一切情狀，認原告請求被
    告賠償精神慰撫金一百萬元，核屬過高，應以十萬元為適當，逾此部分之請求，
    即不應准許。
六、綜上所述，原告本於侵權行為之法律關係，請求被告應給付十萬元及自起訴狀繕
    本送達之翌日即九十年六月十三日起至清償日止，按年息百分之五計算之利息，
    為有理由，應予准許。逾此部分所為之請求，為無理由，應予駁回。
七、兩造其餘之攻擊、防禦方法，均無礙於前開判決結果，無逐一論列必要，附此敘
    明。
八、據上論結，本件原告之訴為一部有理由，一部無理由，依民事訴訟法第七十九條
    但書，判決如主文。
中      華      民      國    九十      年    十一      月    二十      日
                                  民事第十四庭
                                      審判長法  官  張  劍  男
                                            法  官  蘇  芹  英
                                            法  官  蔡  芳  齡
右正本係照原本作成。
不得上訴。
中      華      民      國    九十      年     十一     月    二十二    日
                                            書記官  蔡  錦  輝


司法院資訊處製作；財團法人民間司法改革基金會備份。
